【裁判字號】    99,裁,3348
【裁判日期】    991216
【裁判案由】    指定建築線
【裁判全文】
最  高  行  政  法  院  裁  定
                                      99年度裁字第3348號
上  訴  人  辜大偉
被 上訴 人  陽明山國家公園管理處
代  表  人  林永發
訴訟代理人  王棟樑  律師
上列當事人間指定建築線事件，上訴人對於中華民國99年9月14
日臺北高等行政法院99年度訴字第1118號判決，提起上訴，本院
裁定如下：
    主  文
上訴駁回。
上訴審訴訟費用由上訴人負擔。
    理  由
一、按對於高等行政法院判決之上訴，非以其違背法令為理由，
    不得為之，行政訴訟法第242條定有明文。依同法第243條第
    1項規定，判決不適用法規或適用不當者，為違背法令；而
    判決有同條第2項所列各款情形之一者，為當然違背法令。
    是當事人對於高等行政法院判決上訴，如依行政訴訟法第24
    3條第1項規定，以高等行政法院判決有不適用法規或適用不
    當為理由時，其上訴狀或理由書應有具體之指摘，並揭示該
    法規之條項或其內容；若係成文法以外之法則，應揭示該法
    則之旨趣，倘為司法院解釋或本院之判例，則應揭示該判解
    之字號或其內容。如以行政訴訟法第243條第2項所列各款情
    形為理由時，其上訴狀或理由書，應揭示合於該條項各款之
    事實。上訴狀或理由書如未依此項方法表明者，即難認為已
    對高等行政法院判決之如何違背法令有具體之指摘，其上訴
    自難認為合法。
二、緣訴外人蔡啟顯於民國97年10月22日出具申請書，以上訴人
    所有坐落臺北市○○區○○段○○段36號土地（下稱系爭土
    地）申請被上訴人指示建築線；98年2月6日上訴人為興建住
    宅，亦以系爭土地申請被上訴人指示建築線，並陳稱系爭土
    地上原有合法建築物，於86年因溫妮颱風致遭土石流淹沒而
    損毀。經被上訴人派員前往現場會勘，發現現場僅係空地，
    且申請基地與現地所存水泥通路並未臨接，其間隔有國有財
    產局管有土地，且依上訴人檢送之資料，認其未符合陽明山
    國家公園保護利用管制原則（下稱陽明山管制原則）第22點
    規定有關原有合法建築物之認定要件，亦無該原則第25點規
    定曾申請遷建之紀錄，不符陽明山管制原則第12點規定得興
    建住宅條件，遂以98年7月24日營陽建字第0980004604號函
    （下稱原處分）否准。上訴人不服，循序提起行政訴訟。
三、上訴人以原判決違背法令聲明上訴，主張略以：(一)陽明山管
    制原則第22點第1項第1款至第3款認定原有合法建築物存在
    僅須有建築改良物登記簿謄本、土地所有權狀相關證件等即
    可，未如原判決所稱應適用同項第4款申請核發原有合法建
    築物證明，須提出建築師及申請人簽認之各層平面圖等資料
    之情事，且同項第3款規定被上訴人會同地政、民政單位確
    認第1款「59年7月4日前已建造完成之建築物」時，僅係確
    認建築物在該日前完成，非確認建築物現況。原判決認所謂
    原有合法建築物須符合同點第4款規定，於法有悖；另原判
    決按同點第3款審查時，未尊重地政機關核發之建築改良物
    所有權狀，又以被上訴人自行調取之航測地形圖加以比對，
    認定58年當時系爭土地並無建築物存在，明顯違背本院97年
    度判字第1086號判決關於行政處分構成要件效力之法理，判
    決違法。(二)原判決以對照陽明山管制原則第25點第4項「依
    第1項申請遷建經管理處許可後，應於3年內申請建築，不得
    移轉，逾期無效。」之規定，則依陽明山管制原則第12點規
    定申請興建獨立或雙併住宅者，於申請時應有「原有合法建
    築物」存在，增加法無明文之規定，適用法規顯有錯誤。(三)
    原判決以系爭土地上之房屋設籍日期為68年推斷系爭土地上
    原有合法建築物係於68年始建，卻忽略原地主當時有被補徵
    58年下期至67年下期之房屋稅，且門牌編釘之目的僅在於居
    住設籍及通訊之用，況財政部77年6月28日台財稅字第77019
    03398號函亦稱未申領建築執照之房屋，除查有門牌編釘日
    期、戶籍遷入日期、接水電日期或其他資料足資佐證外，以
    稽徵機關調查日為準，相關法令亦未要求房屋新建時即需申
    請門牌，自無從以戶政機關之函文推論系爭土地之原有合法
    建築物係於68年1月5日為之，顯與稽徵機關認定之58年建造
    完成不符，有判決不適用法規之違誤等語，為其論據。經核
    上訴人之上訴理由，或係重述其在原審業經主張而為原判決
    摒棄不採之陳詞，或係執其一己之法律見解，就原判決認定
    上訴人所主張系爭土地上之房屋並非陽明山管制原則第22點
    第1項之「原有合法建築物」之事實認定為爭議，核屬就原
    審取捨證據、認定事實之職權行使為指摘，而非具體表明合
    於不適用法規、適用法規不當、或行政訴訟法第243條第2項
    所列各款之事實，自難認對原判決之如何違背法令已有具體
    之指摘。依首開規定及說明，應認其上訴為不合法。
四、據上論結，本件上訴為不合法。依行政訴訟法第249條第1項
    前段、第104條，民事訴訟法第95條、第78條，裁定如主文
    。
中    華    民    國    99    年    12    月    16    日
                    最高行政法院第六庭
                        審判長法官  藍  獻  林
                              法官  林  樹  埔
                              法官  廖  宏  明
                              法官  姜  素  娥
                              法官  林  文  舟

以  上  正  本  證  明  與  原  本  無  異
中    華    民    國    99    年    12    月    16    日
                              書記官  賀  瑞  鸞

司法院資訊處製作；財團法人民間司法改革基金會備份。
